臺灣高雄地方法院民事判決
                                       110年度簡字第24號
原      告  陳姍芬（即方陳姍芬）


訴訟代理人  鄭曉東律師、魏緒孟律師
被      告  龔清隆  

訴訟代理人  王志雄律師
上列當事人間侵權行為損害賠償事件，原告提起刑事附帶民事訴
訟，經本院刑事庭移送前來（108年度交附民字第39號），本院
於民國111年8月31日言詞辯論終結，判決如下：
    主  文
被告應給付原告新臺幣肆佰零貳萬零伍拾玖元，及自民國一○八
年四月十八日起至清償日止，按年息百分之五計算之利息。
原告其餘之訴駁回。
訴訟費用由被告負擔十分之七，餘由原告負擔。
本判決原告勝訴部分得假執行。但被告如以新臺幣肆佰零貳萬零
伍拾玖元為原告預供擔保後，得免為假執行。
    事實及理由
一、原告主張：被告考領有普通小型車駕駛執照，於民國106年4
    月7日15時10分許，駕駛車牌號碼000-0000號自用小客車（
    下稱被告汽車）沿高雄市三民區同盟三路由西往東方向行駛
    ，行至該路段編號883552號停車格前不遠處時，本應注意汽
    車在設有慢車道之雙向二車道，於快、慢車道間變換車道時
    ，應讓直行車先行，並注意安全距離，而依當時天候晴，日
    間自然光線，柏油路面乾燥無缺陷，無障礙物，視距良好之
    狀況，並無不能注意之情事，竟疏未注意，未減速而貿然向
    右偏行而欲進入883552號停車格，適有原告騎乘車牌號碼00
    0-000號普通重型機車（下稱原告機車），沿同盟三路由西
    往東同向行駛於被告汽車右側，因閃避不及，而與被告汽車
    之右後側發生擦撞，致使原告機車向右傾斜，仍持續行駛後
    ，原告機車再度與被告汽車之右前側發生擦撞，原告因而跌
    落地面（下稱系爭事故），致原告受有頭部外傷併蜘蛛膜下
    腔出血、下頷骨骨折併齒槽骨骨折、左側第2肋骨至第10肋
    骨骨折及右側第2肋骨至第4肋骨骨折和左側氣血胸併雙側血
    胸、第十二胸骨至第一腰椎骨折、左肱骨骨折、左鎖骨骨折
    及骨盆骨折之傷害（下稱系爭傷害），原告因而受有(1)聯
    合醫院醫療費新臺幣（下同）1萬4028元、(2)牙醫醫療費7
    萬0518元、(3)高雄長庚醫院醫療費120萬0978元、(4)維新
    復健診所醫療費1萬8910元、(5)醫材費用3萬1714元、(6)術
    後營養食品費用13萬3390元、(7)住院期間於106年4月20日
    至5月29日、5月31日至6月9日、6月12日至6月16日之看護費
    用（下稱住院期間看護費用）10萬4000元、(8)106年5月18
    日至109年4月18日共35個月外勞看護費用95萬7775元、(9)
    外勞委辦費用2萬3000元、(10)原告於109年4月19日至11月2
    6日外勞返國改由家人照顧之以每日2000元計算之看護費用4
    3萬6000元、(11)原告住院期間家屬至高雄長庚醫院照顧之
    住宿費用1萬5960元、(12)就醫交通費4萬3700元、(13)減少
    勞動能力之損害145萬1635元、(14)慰撫金300萬元之損害，
    扣除原告已領之農保給付18萬3600元、汽車強制險保險金11
    0 萬元後，被告應給付原告621萬8008元（14028+70518+000
    0000+18910+31714+133390+104000+957775+23000+436000+1
    5960+43700+0000000+0000000-000000-0000000=0000000）
    等語，爰依據侵權行為法律關係，聲明：被告應給付原告62
    1萬8008元，及自起訴狀繕本送達之翌日起至清償日止，按
    週年利率5﹪計算之利息。
二、被告則以：原告就系爭事故亦有「超速、駛出路面邊緣、未
    注意車前狀況」之過失，其過失比例為50%，至於成功大學
    之鑑定對於36.2公尺之刮地痕、4次減速之撞擊過程，均無
    法提出合於科學及生活經驗之解釋，不足採信。關於原告上
    開請求其中(1)聯合醫院醫療費新臺幣（下同）1萬4028元部
    分：其中拷貝費用1500元，非屬醫療費用，其餘金額不爭執
    ；(2)牙醫醫療費7萬0518元部分：因原告於系爭故前即經常
    就醫治療牙齒，而其安裝假牙則在系爭事故10個月後，且原
    告僅拔3顆牙齒，卻製作假牙11顆，又陳子修牙醫診所所提
    出之原告就診日期與原告醫療費用單據不符，且僅治療牙周
    病及牙菌斑，並無假牙製作之醫療行為；(3)高雄長庚醫院
    醫療費120萬0978元部分：其中關於牙周病350元、右眼異物
    490元之醫療費用，與系爭事故無關，而非健保病房之差額1
    1萬3070元，並無支出必要，其餘金額均不爭執；(4)維新復
    健診所醫療費1萬8910元部分：均不爭執；(5)醫材費用3萬1
    714元部分：均不爭執；(6)術後營養食品費用13萬3390元部
    分：爭執其中6萬0180元無支出必要，其餘7萬3210元不爭執
    ；(7)住院期間看護費用10萬4000元部分：被告不爭執原告
    所提出之單據共10萬4000元之真正，但爭執以半日1500元計
    算看護費用，遠逾市場行情；(8)106年5月18日至109年4月1
    8日共35個月外勞看護費用95萬7775元部分：原告因系爭傷
    害而有看護必要之期間，被告同意以每月2萬2365元（工資1
    萬8972元、就業安定費2000元、全民健保1393元）計算看護
    費用之損害。但原告所聘僱之外籍看護於106年5月18日至6
    月16日係從事打理雜務工作並非看護原告工作，因此原告僅
    於106年6月17日至108年12月3日需由他人看護，又原告於10
    9年12月24日、110年2月20日均能獨自行走、開車，可見原
    告並無長期看護之必要；(9)外勞委辦費用2萬3000元部分：
    原告並無舉證為必要之支出；(10)原告於109年4月19日至11
    月26日外勞返國改由家人照顧之以每日2000元計算之看護費
    用43萬6000元部分：原告於109年12月24日、110年2月20日
    均能獨自行走、開車，可見原告並無長期看護之必要；(11)
    原告住院期間家屬至高雄長庚醫院照顧之住宿費用1萬5960
    元部分：與系爭事故無關，且原告上揭時間已請求看護費用
    之損害賠償，是其所述之家屬住院費用，應非必要費用；(1
    2)就醫交通費4萬3700元部分：原告並無舉證有支出車資，
    並屬必要；(13)減少勞動能力之損害145萬1635元部分：原
    告於109年12月24日、110年2月20日均能獨自行走、開車，
    可見原告之勞動能力並無減少，惟如認為原告有減少勞動能
    力，被告同意以基本工資計算至原告65歲，並一次給付。(1
    4)慰撫金300萬元部分：原告請求之金額過高。此外，高雄
    長庚醫院雖鑑定原告因系爭傷害，需看護至109年11月26日
    ，並受有53%之勞動能力減損，惟亦同時說明「應依原告實
    際病情為準」、「病人主動配合度及疼痛耐受表現亦會影響
    醫師之臨床判斷」、「當事人所拍攝之影像與病人於109年1
    2月24日至本院接受勞動能力減損鑑定時之臨床表示固非一
    致」等語，且原告於108年12月3日、109年12月24日、110年
    2月20日能出席刑事庭、獨自行走、開車，可見高雄長庚醫
    院之鑑定結果，與事實不符，本件應再送高雄榮總或高醫鑑
    定等語，資為抗辯，並聲明：原告之訴駁回。
三、兩造不爭執事項：
(一)被告考領有普通小型車駕駛執照，於106年4月7日15時10分
    許，駕駛被告汽車沿高雄市三民區同盟三路由西往東方向行
    駛，行至該路段編號883552號停車格前不遠處時，本應注意
    汽車在設有慢車道之雙向二車道，於快、慢車道間變換車道
    時，應讓直行車先行，並注意安全距離，而依當時天候晴，
    日間自然光線，柏油路面乾燥無缺陷，無障礙物，視距良好
    之狀況，並無不能注意之情事，竟疏未注意，未減速而貿然
    向右偏行而欲進入883552號停車格，適有原告騎乘原告機車
    ，沿同盟三路由西往東同向行駛於被告汽車右側，因閃避不
    及，而與被告汽車之右後側發生擦撞，致使原告機車向右傾
    斜，仍持續行駛後，原告機車再度與被告汽車之右前側發生
    擦撞，原告因而跌落地面（即系爭事故），致原告受有頭部
    外傷併蜘蛛膜下腔出血、下頷骨骨折併齒槽骨骨折、左側第
    2肋骨至第10肋骨骨折及右側第2肋骨至第4肋骨骨折和左側
    氣血胸併雙側血胸、第十二胸骨至第一腰椎骨折、左肱骨骨
    折、左鎖骨骨折及骨盆骨折之傷害（即系爭傷害）。（本院
    卷二第409頁至第410頁之臺灣高等法院高雄分院109年度交
    上易字第37號刑事確定判決「事實欄」所載之事實）
(二)被告所應賠償原告之金額，應扣除原告已領之農保給付18萬
    3600元、汽車強制險保險金110 萬元。
四、本件之爭點：
(一)原告就系爭事故，是否與有過失？
(二)原告請求被告賠償之金額，除被告不爭執部分外，有無理由
    ？ 
五、本院得心證之理由
(一)原告就系爭事故，是否與有過失？  
 1、前述兩造不爭執事項(一)之事實，為兩造所不爭執（見本院
    卷四第13頁至第14頁），足以認定，堪認被告就系爭事故應
    有過失。
 2、被告雖執前詞辯稱原告亦有「超速、駛出路面邊緣、未注意
    車前狀況」之比例50%之過失云云。惟查，依高雄市政府警
    察局道路交通事故初步分析研判表、現場圖、現場照片、道
    路交通事故調查報告表、談話紀錄表（見本院卷二第69頁至
    第84頁），尚無從推論原告有被告所指之「超速、駛出路面
    邊緣、未注意車前狀況」，至於被告對於現場36.2公尺之刮
    地痕、4次減速之撞擊過程之說詞，僅係被告片面之理解，
    尚不能據為認定原告與有過失之證據。
 3、且系爭事故之責任歸屬，經本院刑事庭107年度交易字第83
    號審理時，函送成大基金會鑑定結果略為「㈠暫時不考慮方
    陳姍芬重機車利用路邊停車格位行駛的因素，建議事故責任
    如下：龔清隆100%（向右偏靠路邊停車格位向前行駛時，未
    警覺注意右側來車；因果關係1 ）方陳姍芬0%（正常行駛，
    無事故責任）。」等語，有該會108年8月27日成大研基建字
    第1080002181號函檢附之鑑定報告書（見本院107交易83號
    刑事卷第77頁至第189頁）可稽，而本院臺灣高雄地方法院1
    07年度交易字第83號、臺灣高等法院高雄分院109年度交上
    易字第37號審理後亦認定原告並無過失「確定」（見本院卷
    三第409頁至第419頁）。
(二)原告請求被告賠償之金額，除被告不爭執部分外，有無理由
    ？ 　　
 1、按故意或過失，不法侵害他人之權利者，負損害賠償責任。
    汽車、機車或其他非依軌道行駛之動力車輛，在使用中加損
    害於他人者，駕駛人應賠償因此所生之損害。不法侵害他人
    之身體或健康者，對於被害人因此喪失或減少勞動能力或增
    加生活上之需要時，應負損害賠償責任。不法侵害他人之身
    體、健康、名譽、自由、信用、隱私、貞操，或不法侵害其
    他人格法益而情節重大者，被害人雖非財產上之損害，亦得
    請求賠償相當之金額。民法第184條第1項前段、第191條之2
    前段、第193條第1項、第195條第1項前段，分別定有明文。
 2、原告請求被告給付之(1)聯合醫院醫療費1萬4028元除拷貝費
    1500元以外之【1萬2528元】（00000-0000=12528）、(3)高
    雄長庚醫院醫療費120萬0978元除牙周病350元、右眼異物49
    0元、非健保病房之差額11萬3070元以外之【108萬7068元】
    （0000000-000-000-000000=0000000）、(4)維新復健診所
    醫療費【1萬8910元】、(5)醫材費用【3萬1714元】、(6)術
    後營養食品費用13萬3390元除6萬0180元以外之【7萬3210元
    】（000000-00000=73210），為被告所不爭執（見本院卷四
    第250頁），應有理由。
 3、關於(1)聯合醫院醫療費新臺幣（下同）1萬4028元其中之「
    拷貝費用1500元」部分，既非證明書費用，亦非屬醫療費用
    ，且無證據可以證明原告有支出此筆費用之必要，原告此部
    分之請求，應無理由。
 4、關於(2)牙醫醫療費「7萬0518元」部分，原告雖提出陳子修
    牙醫診所106年10月3日假牙製作費用5萬1000元收據、106年
    10月26日、107年8月31日、107年9月17至21日就診之醫療費
    各110元、4300元、1萬5000元之收據，及雅柏牙醫診所107
    年10月13日就診之醫療費100元之收據（見本院卷三第131頁
    至第139頁）為憑，惟依陳子修牙醫診所函覆本院之原告病
    歷卡所示，系爭事故106年4月7日發生後，原告於106年10月
    3日、107年4月2日就醫係經診斷為Generalized chronic pe
    riodontitis（一般慢性牙周病）、107年1月8日就醫係經診
    斷為caries of #34（齲齒）、107年8月24日就醫係經診斷
    為abrassion of #31（牙磨損）、108年3月11日就醫係經診
    斷為Pericoronitis of #36（冠周炎）等（見本院卷四第22
    9頁至第231頁）；另依雅柏牙醫診所111年4月18日函覆本院
    「陳姍芬於107年10月13日是因上顎左邊牙周發炎來本診所
    就診，本院只就其牙周炎做局部洗牙，並未參與其假牙製作
    」等語（見本院卷四第177頁），堪認原告上揭時間至陳子
    修牙醫診所、雅柏牙醫診所就診之疾病，均是原告長期慢性
    之牙齒疾病問題，應與系爭事故、系爭傷害無關，且原告所
    提出之上開假牙製作費用等單據，亦與前述病歷及回函，未
    盡相符，是原告此部分之請求，應無理由。
 5、關於(3)高雄長庚醫院醫療費120萬0978元其中牙周病350元
    、右眼異物490元、非健保病房差額11萬3070元部分：
 (1)原告於106年8月3日就診牙周病科之醫療費350元（見本院卷
    三第68頁），顯是原告長期慢性之牙齒疾病問題，應與系爭
    傷害無關，原告此部分請求，應無理由。
 (2)原告於106年8月25日至眼科就診之右眼異物490元之醫療費
    ，應與系爭事故無關等情，有高雄長庚醫院111年5月16日函
    覆「三、另病人106年8月25日至本院眼科就醫，…診斷為右
    眼角上皮損害…無法證明…與106年4月7日車禍傷害有關」等
    語可稽（見本院卷四第187頁），是原告此部分請求，不能
    准許。
 (3)原告係因治療系爭傷害而有入住雙床病房或單床病房等「非
    健保病房」之必要等情，有高雄長庚醫院111年5月16日函載
    稱：「五、再病人106年1月1日至同年12月31日期間，共住
    院5次，住院期間因病情治療使用…另入住非健保病床等…」
    等語可稽（見本院卷四第187頁至第188頁），堪認原告確有
    支出雙床病房或單床病房等【非健保病房之差額11萬3070元
    】之必要。且健保病房乃是最簡單、最便宜之病房，一般疾
    病或傷害較嚴重之病患，為減少痛苦及不便，若有選擇之餘
    地，鮮少選擇入住健保病房，本件依原告所受系爭傷害之嚴
    重及陸續治療後仍需專人看護之期間長達數年、減少勞動能
    力之損害仍高達53%之程度（詳後述），其選擇入住雙床病
    房或單床病房等「非健保病房」，符合一般常情，應認為其
    間之差額，屬於必要之支出。
 6、關於(6)術後營養食品費用13萬3390元部分，除被告不爭執
    之7萬3210元外，其餘「6萬0180元」部分，經本院檢附「原
    告所提出相關之收據」（見本院卷三第175頁至第192頁）函
    詢高雄長庚醫院上開收據之費用是否為系爭傷害之醫療必要
    支出（見本院卷四第121頁至第153頁），惟高雄長庚醫院11
    1年5月16日之函覆並無肯認上開收據之費用為醫療必要支出
    （見本院卷四第187頁），且原告亦無提出上開「6萬0180元
    」營養食品費用屬於治療系爭傷害所必要，是原告此部分之
    請求，應無理由。
 7、關於(7)原告住院期間看護費用10萬4000元部分：
 (1)依原告所受系爭傷害之程度，及本院於109年10月12日函請
    高雄長庚醫院鑑定原告因系爭事故於治療期間或治療後，有
    無請專人全日或半日看護之必要及其期間等（見本院卷三第
    237頁），經該醫院109年11月26日函覆本院略為：原告於10
    6年4月7日至高雄長庚醫院急診、住院，主訴車禍，腰、背
    部受傷，經治療後於5月8日出院，出院診斷為「頭部外傷併
    蜘蛛膜下腔出血、下頜骨骨折併齒槽骨骨折、左側第二肋骨
    至第十二肋骨骨折及右側第二肋骨至第六及第十一根肋骨骨
    折和左側氣血胸併雙側血胸、第十二胸骨至第一腰椎骨折、
    左肱骨骨折、左鎖骨骨折、骨盆骨折、多顆外傷性傷害牙齒
    、下頜骨骨折併齒槽骨骨折手術」後，並持續於復健科、腦
    神經外科、骨科系及外傷科等門診追蹤，依病人病情評估，
    其第十一胸椎至第三腰椎脊椎彎曲受限（彎曲角度約2.6度
    ），屬中樞神經受損造成生活機能遺存顯著障礙，且左肱骨
    骨折雖經治療，惟仍發生股骨頭壞死而再接受左肩半人工關
    節置換，左肩關節活動極度受限，前屈及外展角度約為30度
    ，並留有肌肉萎縮之情形，左手僅剩餘約原本功能17%，建
    議病人目前仍持續有他人全日照顧之需要等語（見本院卷三
    第261頁），嗣本院再以110年3月17日函請高雄長庚醫院補
    充鑑定「被告所提出之原告於110年2月20日駕車、109年12
    月24日步行之光碟及照片」是否足以影響高雄長庚醫院109
    年11月26日函「病人有他人全日照顧之必要期間」之判斷（
    見本院卷三第349頁、第351頁至第382頁），經高雄長庚醫
    院110年10月28日函覆本院：「本院109年11月26日以長庚院
    高字第1091150737號函:『建議病人目前仍有持續他人全日照
    顧之需要』人病情評估，建議病人自106年4月7日起至109年1
    1月26日間需他人全日照護，惟以上仍應依病人實際病情為
    準。」等語（見本院卷三第395頁至第396頁），堪認原告因
    系爭傷害自106年4月7日起至109年11月26日間需他人全日照
    護。
 (2)原告因系爭傷害自106年4月7日起至109年11月26日間需他人
    全日照護，業如前述。而原告就其住院期間之看護費用10萬
    4000元，業已提出被告不爭執真正之收據14張（見本院卷三
    第141頁至第145頁）為據，堪認原告主張其受有住院期間【
    看護費用10萬4000元】之損害，應有理由。被告雖辯稱原告
    於住院期間以半日1500元計算看護費用，遠逾市場行情云云
    ，惟半日看護費用視看護工之耐心、細心、專業程度而有差
    別，雖強制汽車責任保險給付標準第2條之看護費用每日以1
    200元為限，但依市場行情而言，自1100元至1500元，均屬
    合理，且原告所提出之看護費用10萬4000元之收據14張為真
    正乙節，為被告所不爭執，自應認原告確已有支出上開10萬
    4000元之看護費用，且依原告所受系爭傷害之嚴重及陸續治
    療後仍需專人看護之期間長達數年、減少勞動能力之損害仍
    高達53%之程度（詳後述），應認原告聘僱較高價之半日看
    護，仍屬合理必要之看護費用，被告僅片面臆測原告上揭支
    出不符市場行情，應屬無據。
 8、關於(8)106年5月18日至109年4月18日共35個月外勞看護費
    用95萬7775元部分：
 (1)原告因系爭傷害自106年4月7日起至109年11月26日間需他人
    全日照護等情，業如前述。
 (2)被告不爭執原告如有看護之必要，以每月2萬2365元（工資1
    萬8972元、就業安定費2000元、全民健保1393元）計算外勞
    看護費用等情，有本院111年8月31日言詞辯論筆錄可稽（見
    本院卷四第250頁），依此計算，原告請求上開35個月（上
    揭期間106年5月18日至109年4月18日含始末日應為35個月又
    1日但原告僅請求35個月）之【看護費78萬2775元】（22365
    *35=782775），應有理由。
 (3)原告雖主張應加計每月給付外勞之三餐費用5000元即以每月
    2萬7365元計算外勞看護費用云云，惟原告此部分之主張，
    並無證據可憑，且原告縱有此筆支出，亦屬原告自願額外給
    付外勞之福利，非屬原告因系爭事故之「必要」支出。
 (4)被告雖辯稱依照被告提供之原告活動影像，原告獨自於108
    年12月3日出席刑事庭，110年2月20日駕車、109年12月24日
    步行，顯與鑑定結果不符云云。惟查，被告所提供之原告獨
    自活動之影像，並不影響原告在「醫學之專業判斷」上確實
    因系爭傷害自106年4月7日起至109年11月26日間需他人全日
    照護等情，有前述之本院110年3月17日函（見本院卷三第34
    9頁、第351頁至第382頁）、高雄長庚醫院110年10月28日函
    （見本院卷三第395頁至第396頁）可稽。至於原告能否在「
    短時間」內獨立行動，僅是影響原告是否需他人「全日」照
    護之其中一項因素，而高雄長庚醫院依其醫學鑑定之專業，
    於其109年11月26日函中詳加說明其認為原告需他人全日照
    顧之理由，有前述之上開函文可稽（見本院卷三第261頁）
    ，此較一般無醫學專業之人依照一般人的感覺加以判斷，應
    更接近真實。
 9、關於(9)外勞委辦費用2萬3000元部分：原告為聘僱外勞全日
    看護，而由其配偶方敬焜出面與外勞仲介公司簽立外籍勞工
    委任招募暨服務契約書及收據載明「登記費及介紹費17000
    元」、「服務費參仟元」、「應收總金額貳萬元」等語，有
    上開契約書及收據可稽（見本院卷三第197頁至第199頁），
    堪認原告有因系爭事故所受之系爭傷害而支出外勞委辦費用
    2萬元之必要，是原告就此【外勞委辦費用2萬元】部分之請
    求，應有理由。至於原告雖以上開外籍勞工委任招募暨服務
    契約書註記「服務費3000元」、「代辦費20000元」請求合
    計金額2萬3000元，但上開註記與上開契約書第3條、收據之
    記載不符，是原告請求其餘之3000元部分，不能准許。
 10、關於(10)原告於109年4月19日至11月26日外勞返國改由家
     人照顧之以每日2000元計算之看護費用43萬6000元部分：
 (1)按親屬代為照顧被害人之起居，固係基於親情，但親屬看護
    所付出之勞力並非不能評價為金錢，雖因二者身分關係而免
    除被害人之支付義務，惟此種基於身分關係之恩惠，自不能
    加惠於加害人。故由親屬看護時雖無現實看護費之支付，仍
    應認被害人受有相當於看護費之損害，得請求賠償，始符公
    平原則（最高法院94年度台上字第1543號判決意旨參照）。
 (2)經查，原告因系爭傷害自106年4月7日起至109年11月26日間
    需他人全日照護等情，業如前述。而原告陳稱其於109年4月
    19日至11月26日外勞返國改由家人照顧等語，核與常情相符
    ，依上開說明，原告上開由親屬看護時雖無現實看護費之支
    付，仍應認原告受有相當於看護費之損害，得請求賠償。惟
    此段外勞返國之空窗期之長短，取決於原告，而非被告，故
    仍應以前述每月2萬2365元之外勞看護費用計算原告之損害
    ，較為合理。是原告請求【109年4月19日至11月26日（含始
    末日共7個月又8日）之看護費用損害於16萬2519元】（2236
    5*(7+8/30)=162519）之範圍內，為有理由，逾此部分之請
    求，應無理由。
 (3)被告否認原告於109年4月19日至11月26日（含始末日共7個
    月又8日）有需全日看護費用之必要，核與高雄長庚醫院鑑
    定結果及本院上開說明不符，應無理由，業如前述。
11、關於(11)原告住院期間家屬至高雄長庚醫院照顧之住宿費用
    1萬5960元部分：原告主張其受有住院期間看護費用10萬400
    0元之損害為有理由，業如前述，則原告住院期間已無重複
    由家人看護之必要，是原告之家屬於原告住院期間至高雄長
    庚醫院照顧原告而支出住宿費用，非屬原告因系爭事故所受
    之損害。
12、關於(12)就醫交通費4萬3700元部分：原告就此部分僅釋明
    以就診110次每次計程車來回車資430元計算云云，並無提出
    任何單據為憑，且被告亦否認有原告有支出計程車車資之事
    實及必要，自難認為原告有此車資金額之支出，是原告此部
    分之請求，不能准許。
13、關於(13)減少勞動能力之損害145萬1635元部分：
 (1)原告因系爭傷害受有減少勞動能力53%之事實，業經本院於1
    09年10月12日函請高雄長庚醫院鑑定原告因系爭事故是否受
    有減少勞動能力之損害及其比例等（見本院卷三第237頁）
    ，經該醫院鑑定後以110年2月1日函覆本院「勞動能力減損
    評估報告」載稱：「陳姍芬…三、病史：(一)現病史…於2017
    年4月7日通勤中遭遇車禍，先送到聯合醫院，後來轉送本院
    接受治療…(二)住院史…(三)手術史…四、職業史：無業，家
    庭主婦…五、理學檢查…六、臨床檢查…七、臨床診斷：(一)
    左近端肱骨複雜性骨折經半關節置換合併無力與關節活動下
    降之併發症、(二)第十二胸椎與第一二三腰椎骨折合併脫位
    合併雙下肢無力。八、AMA障害分級…九、總評(一)失能百分
    比（經將來賺錢能力、職業、年齡調整）…53%。(二)統整個
    人整體失能53%。」等語（見本院卷三第317頁至第321頁）
    可證，堪以認定。且被告同意如原告受有減少勞動能力之損
    害，則以原告主張之109年度基本工資每月2萬3800元計算至
    65歲一次給付，有本院111年8月31日言詞辯論筆錄可稽（見
    本院卷四第251頁）。而原告為52年12月25日出生，有原告
    之戶籍資料查詢結果單（見本院卷二第27頁）可稽，計算原
    告自系爭事故106年4月7日至原告年滿強制退休年齡65歲之
    日，原告尚可工作11年8個月又17日。依霍夫曼式計算法扣
    除中間利息（首期給付不扣除中間利息）核計其金額為139
    萬7865元【計算方式為：23800*53%=12614；12614*110.000
    00000+(12614*0.0000000)*(111.00000000-000.00000000)=
    0000000.0000000000。其中110.00000000為月別單利(5/12)
    %第140月霍夫曼累計係數，111.00000000為月別單利(5/12)
    %第141月霍夫曼累計係數，0.0000000為未滿一月部分折算
    月數之比例(17/31=0.0000000)。採四捨五入，元以下進位
    】。是原告主張其因系爭事故受有【減損勞動能力之損害13
    9萬7865元】，應有理由。至於原告所主張之金額，與前述
    計算結果不符部分，應無理由。
 (2)被告雖曾辯稱原告並無舉證其於系爭事故前從事農業工作，
    可見於系爭事故前後，收入並無差異云云。惟按受害人縱不
    能證明「其能力在通常情形下可能取得之收入」，法院以基
    本工資為其減少勞動能力之計算標準，應為合法（最高法院
     88 年度台上字第2930號民事判決要旨參照）。且被告業已
    改稱同意如原告受有減少勞動能力之損害，則以原告主張之
    109年度基本工資每月2萬3800元計算至65歲一次給付，有本
    院111年8月31日言詞辯論筆錄可稽（見本院卷四第251頁）
    ，是本件自應以原告主張之109年度基本工資每月2萬3800元
    計算至其65歲並一次給付原告所受之減少勞動能力之損害。
 (3)被告雖辯稱：高雄長庚醫院雖鑑定原告因系爭事故受有53%
    之減少勞動能力之損害，惟該院亦載明「病人主動配合度及
    疼痛耐受表現亦會影響醫師之臨床判斷」、「當事人所拍攝
    之影像與病人於109年12月24日至本院接受勞動能力減損鑑
    定時之臨床表示固非一致」，且原告於109年12月24日、110
    年2月20日均能獨自行走、開車，本件應再送高雄榮總或高
    醫鑑定云云。惟查，本院於110年3月17日、110年10月30日
    函請高雄長庚醫院補充鑑定被告所提出之原告於110年2月20
    日駕車、109年12月24日步行之光碟及照片是否足以影響高
    雄長庚醫院110年2月1日函「失能百分比53%」之判斷（見本
    院卷三第349頁、第351頁至第382頁、卷四第17頁至第47頁
    、第49頁），經高雄長庚醫院於110年10月28日函覆本院：
    「方陳女士於106年4月7日發生車禍事故，並受有(一)左近
    端肱骨複雜性骨折經半關節置換合併無力與關節活動下降、
    (二)第十二胸椎與第一二三腰椎骨折合併脫位合併雙下肢無
    力，並於109年12月24日至本院接能力減損之鑑定，經檢查
    後認病人遺留上肢及神經致失能，並加權其職業類別、年齡
    後其個人整體失能為53%」等語（見本院卷三第395頁至第39
    6頁），及於111年1月18日函覆本院：「查病人係於2020年1
    2月24日至本院接受勞動能力減損鑑定，經醫師親自看診評
    估並實施身體檢查，再參酌伊之年齡、職業及未來謀生能力
    後始據以判定整體失能為53%。惟醫學上病情變化具有許多
    不確定因素，且病人主動配合度及疼痛耐受表現亦會影響醫
    師之臨床判斷，故本件當事人逕以不同時間拍攝之病人活動
    影像指謫本院醫師出具不實鑑定報告，此實屬嚴重誤會」、
    「查本件當事人所拍攝之病人活動影像，與病人於2020年12
    月24日至本院接受勞動能力減損鑑定時之臨床表現固非一致
    ，惟醫師無法僅以上開影像判斷病人之確切體況」等語（見
    本院卷四第55頁至第56頁），堪認被告所提供之原告獨自活
    動之影像，並不影響原告在「醫學之專業判斷」上確實因系
    爭傷害而受有減少勞動能力53%之損害，至於原告能否在「
    短時間」內獨立行動，僅是影響原告勞動能力減損之其中一
    項因素，而高雄長庚醫院依其醫學鑑定之專業，於其上揭函
    文中詳加說明其認為原告因系爭傷害而受有減少勞動能力53
    %之損害之理由，此較一般無醫學專業之人依照一般人的感
    覺加以判斷，應更接近真實。而本件既已由高雄長庚醫院鑑
    定，自無庸再重複調查，再送高雄榮總或高醫鑑定，併為說
    明。
14、關於(14)慰撫金300萬元部分：
 (1)按慰撫金之賠償，其核給之標準固與財產上損害之計算不同
    ，然非不可斟酌雙方身分資力與加害程度，核定相當之數額
    。惟所謂相當，除斟酌雙方身份資力外，尤應兼顧加害程度
    與其身體、健康影響是否重大以為斷（最高法院51年台上字
    第223號、89年度台上字第1952號判決意旨參照）。
 (2)本院審酌被告上開過失侵權行為之過失情節非輕，並造成原
    告受有甚為重大之系爭傷害，造成其需長期門診治療並專人
    照顧，終身僅能從輕便工作等難以復原之傷害，致其生活及
    其他身體機能亦均受系爭傷害所累，所受之精神上痛苦，自
    非輕微；原告陳稱其大學畢業，曾從事農作及家管，無明確
    之工作收入等語（見本院卷二第55頁）；被告陳稱其為中原
    理工學院畢業，曾擔任機械工程師，已於96年7月退休等語
    （見本院卷二第45頁）；兩造如稅務電子閘門財產所得調件
    明細表所示之財產、所得資料（見本院卷二證物袋內），暨
    原告所受精神上痛苦之程度、兩造之身分、地位、經濟狀況
    等一切情狀，認原告因上揭事故所受之【非財產上損害應以
    150萬元】計算為適當，逾此範圍，並無理由。
六、本件事證業臻明確，兩造其餘攻防方法及證據，核與判決結
    果不生影響，爰不逐一論述，併此敘明。
七、綜上所述，原告基於侵權行為損害賠償之法律關係，請求被
    告給付【(1)聯合醫院醫療費1萬2528元、(3)高雄長庚醫院
    醫療費108萬7068元+11萬3070元、(4)維新復健診所醫療費1
    萬8910元、(5)醫材費用3萬1714元、(6)術後營養食品費用7
    萬3210元、(7)住院期間看護費用10萬4000元、(8)106年5月
    18日至109年4月18日共35個月外勞看護費用78萬2775元、(9
    )外勞委辦費用2萬元、(10)109年4月19日至11月26日外勞返
    國期間之看護費用16萬2519元、(13)減少勞動能力之損害13
    9萬7865元、(14)慰撫金150萬元之損害】，扣除原告已領之
    農保給付18萬3600元、汽車強制險保險金110 萬元後，共40
    2萬0059元（12528+0000000+18910+31714+73210+113070+10
    4000+782775+20000+162519+0000000+0000000-000000-0000
    000=0000000）及自起訴狀繕本送達翌日即108年4月18日（
    見本院卷一第85頁）起至清償日止，按年息5%計算之利息，
    即屬正當，應予准許，逾此範圍之請求，為無理由，應予駁
    回。
八、本件原告勝訴部分，係適用簡易訴訟程序所為被告敗訴之判
    決，依同法第389條第1項第3款之規定，應依職權宣告假執
    行，並依民事訴訟法第392條第2項之規定，依職權宣告被告
    預供擔保後，得免為假執行。
九、據上論結，本件原告之訴為一部有理由、一部無理由，依民
    事訴訟法第385條第1項前段、第389條第1項第3款、第392條
    第2項，判決如主文。
中　　華　　民　　國　 111　　年　　9 　　月　　14　　日
                  民事第二庭  法　　　官  施盈志
以上正本係照原本作成。
如不服本判決，應於送達後20日內，向本院提出上訴狀並表明上
訴理由，如於本判決宣示後送達前提起上訴者，應於判決送達後
20日內補提上訴理由書（須附繕本）。
中　　華　　民　　國　 111　　年　　9 　　月　　14　　日
                              書　記　官  陳玫燕